臺灣高等法院刑事裁定
110年度抗字第1427號
抗  告  人  
即自 訴 人  張育銓


代  理  人  吳沛珊律師                  
被      告  邱顯智

上列抗告人即自訴人因妨害名譽案件，不服臺灣臺北地方法院中
華民國110年8月13日裁定（110年度自字第22號），提起抗告，
本院裁定如下：
    主  文
原裁定撤銷，發回臺灣臺北地方法院。
    理  由
一、自訴意旨略以：
　㈠被告邱顯智係立法委員且為律師職務，其明知公開發表之言
    論對於社會大眾具有一定程度之影響力，於指摘或傳述事涉
    他人名譽之消息前，應先盡合理之查證義務，竟基於意圖散
    布於眾之加重誹謗犯意，分別為下列犯行：
　⒈於民國109年10月19日，在立法院質詢教育部長及體育署長時
    ，以言詞及投影片發表如原裁定附表1所示之不實言論及文
    字，足以損害自訴人張育銓之名譽。
　⒉於109年10月19日，在其社群網站臉書之粉絲團專頁發表如原
    裁定附表2所示之不實文字，足以損害自訴人之名譽。
　⒊於體育署出具相關調查文件予被告後，仍於109年11月1日再
    次在其臉書粉絲團專頁發表如原裁定附表3所示之不實文字
    ，並檢附經後製、剪接聳動標題之109年10月19日質詢影片
    於該文章內供公眾瀏覽，足以損害自訴人之名譽。
　㈡而上開不實言論經媒體報導，已廣為散布全國，致見聞上開
    臉書文章及報導之人均對自訴人產生詐領補助、偽造文書等
    負面印象，貶損自訴人社會上之評價甚鉅，足以損害自訴人
    之名譽，是被告上開3次行為，均係犯刑法第310條第2項之
    加重誹謗罪等語。
二、原裁定意旨略以：
　㈠被告係中華民國立法院第10屆之立法委員，且具有中華民國
    律師執照並曾執行律師職務；其有於109年10月19日，在立
    法院質詢教育部長及體育署長時，以言詞及投影片發表如原
    裁定附表1所示之言論及文字；其有於109年10月19日，在其
    臉書之粉絲團專頁發表如原裁定附表2所示之文字；其有於1
    09年11月1日再次在其臉書粉絲團專頁發表如原裁定附表3所
    示之文字，並檢附經後製、剪接標題之109年10月19日質詢
    影片於該文章內供公眾瀏覽等情，有被告之立法委員介紹頁
    面列印資料、立法院公報第109卷第72期委員會紀錄、投影
    片截圖、被告臉書粉絲團專頁109年10月19日、109年11月1
    日之文章截圖、質詢影片截圖、奇摩新聞、新頭殼新聞、溏
    風暴傳媒報導等在卷可稽（見原審卷第39至70頁）。又經被
    告於109年10月19日質詢後，教育部以109年11月2日臺教授
    體字第1090037084號函復略以：「經調閱台灣啦協近年參加
    世界啦啦隊錦標賽函轉公假名單，張理事長多次擔任代表隊
    總教練，該會表示代表隊總教練由選訓委員會推派選出，並
    提供當時選訓委員會組織簡則及委員名單作為佐證，說明代
    表隊教練遴選過程」、「經調閱103年後仍保存之世界啦啦
    隊錦標賽補助經費收支結算表及原始支出憑證，台灣啦協歷
    年出國參賽，體育署僅補助部分經費，該會請領款項為交通
    費（機票款）及保險費等2項，且支出憑證請領名單皆未包
    括張育銓總教練交通費單據」、「有關2015年媒體報導台灣
    啦協要求選手將部分國光獎金補貼賽前組訓費用一事，說明
    如下：經詢台灣啦協表示，2015年以前該會辦理國際賽事賽
    前集訓，考量補助經費有限，爰請選手分攤支付培訓所需部
    分費用。考量相關作法可能引起爭議，體育署已輔導該會務
    必於賽前與代表隊選手充分溝通，切勿要求選手將國光獎金
    回饋協會之情事，並妥善運用社會資源，盡力給予各級代表
    隊選手所需支援與協助。」等語，有該函存卷可參（見原審
    卷第251至259頁），此部分事實，固堪認定。
　㈡然觀諸被告於109年10月19日，在立法院質詢教育部長及體育
    署長時之發言脈絡，被告先問：「如果體育學會提供不實的
    資料，因此取得教育部補助的話，教育部是不是可以進行追
    繳，要他們繳回？」，經教育部長潘文忠答以：「如果確實
    有不實的申請及申請補助，我想這部分我們會依法來處理。
    」，被告再質以：「裁判可以兼任總教練嗎？」，教育部體
    育署長張少熙則答以：「不可以。」，被告復問：「我們有
    整理出國際啦啦隊總會的聲明：『這些提名裁判的候選人不
    得是參賽隊伍的總教練或教練，以免發生利益衝突』」、「
    教育部的規定裡面其實也非常清楚，所以他是不是跟教育部
    謊稱說他是總教練、教練，然後詐取了這個補助？你看教育
    部的補助裡面有包括教練費、交通費、膳宿費等，對不對？
    」，教育部體育署長張少熙均答：「是。」，再經被告問以
    ：「如果他是裁判的話，他一方面領了世界啦協錦標賽主辦
    單位的裁判費，一面他又跟教育部用教練的方式來申請補助
    ，這樣可以嗎？」、「這樣是不是有問題？」，教育部體育
    署長張少熙分別覆以：「不可以。」、「針對這個部分，我
    們會後會整理再給委員交代......」，被告再詢以：「違反
    規定領取補助，我剛剛也問過部長，依照全國性體育團體經
    費補助辦法第9條第6款的規定，提供虛偽、不實之文件、資
    料的話，教育部基本上就可以撤銷他的補助，而且還可以再
    追回，請問教育部在過去有沒有去進行這樣的追回或廢止，
    甚至是撤銷的動作？」、「這些都是民脂民膏，怎麼可以有
    人一手謊稱他是教練，事實上在這個錦標賽他是擔任裁判，
    這到底有沒有在查？署長，我的意思是你們有沒有在查這件
    事？他都在體協擔任幹部，他上去之後，拿的都是教育部的
    補助，請問教育部的機制在哪裡？署長可否回答一下？報上
    來之後，你到底有沒有在審核？我的問題在這裡。」，經教
    育部體育署長張少熙回以：「有，目前國體法已經給我們這
    個作法，我們都會做。」、「跟委員報告，過去有幾件甚至
    已經判刑了，這都有......」，被告末表示：「最後，部長
    可否承諾澈底清查這些體育團體的不法情事，包括詐領教育
    部的補助，如果有此情事，應該是要依照全國性體育團體經
    費補助辦法第9條的規定辦理，去追回這些補助」，此有立
    法院公報第109卷第72期委員會紀錄在卷可考（見原審卷第4
    1至45頁），堪認被告發表如原裁定附表1所示言論及文字之
    目的係基於立法委員之職權，依法促請有關部會首長依渠等
    固有職權針對主責事務中疑有不法之事項進行行政調查，並
    為相應之行政作為，核被告所為，當屬立法委員質詢權之正
    當行使，且與會議事項密切關聯，要無疑義，被告當日所發
    表言論及文字縱有指摘自訴人詐領補助，揆諸上開說明，仍
    應受憲法第73條言論免責權之保障，是被告此部分所為，當
    無成立刑法第310條第2項之加重誹謗罪之餘地。
　㈢至被告於109年10月19日，在其臉書之粉絲團專頁發表如原裁
    定附表2所示之文字，復於109年11月1日再次在其臉書粉絲
    團專頁發表如原裁定附表3所示之文字，並檢附經後製、剪
    接標題之109年10月19日質詢影片於該文章內供公眾瀏覽，
    嗣經教育部以109年11月2日臺教授體字第1090037084號函復
    略以：經調閱台灣啦協近年參加世界啦啦隊錦標賽函轉公假
    名單，自訴人多次擔任代表隊總教練、依台灣啦協說明內容
    及體育署調閱之相關原始憑證，體育署補助出國參賽經費，
    並無支付自訴人之交通及膳宿費用，尚無重複補助之疑慮、
    經詢台灣啦協表示，104年以前該會辦理國際賽事賽前集訓
    ，考量補助經費有限，爰請選手分攤支付培訓所需部分費用
    ，考量相關作法可能引起爭議，體育署已輔導該會務必於賽
    前與代表隊選手充分溝通等語等節，雖經認定如前。然關於
    被告指摘自訴人冒稱2007年第4屆世界盃啦啦隊錦標賽（下
    稱世錦賽）中華代表隊總教練並領取補助部分，被告先以其
    國會辦公室109年9月11日顯國字第1090000192號函詢教育部
    體育署，經該署以109年9月22日臺教體署全（三）字第1090
    031319號函檢附2007年世錦賽申請計畫、補助經費核定函、
    補助經費核結函及成果報告，被告再以其國會辦公室109年9
    月25日顯國字第1098000007號函詢教育部體育署，經該署以
    109年9月30日臺教體署全（三）字第1090032826號函復略以
    ：審酌中華啦協所報活動內容、規模及該署預算支用情形，
    同意補助該會新臺幣（下同）15萬元，經費限支用於交通費
    等語，並檢附該會前於96年11月28日函送之2007年世錦賽代
    表隊名單等情，有上開各函文及附件影本在卷可稽（見原審
    卷第185至188頁、第197至211頁）。是觀諸2007年世錦賽中
    華代表隊名單及經費概算表（見原審卷第187至188頁、第20
    3頁），自訴人確實列為總教練，且經費概算中包含總團員4
    6人之機票費、膳宿、交通費及簽證費，再參以該賽事之報
    名表及秩序冊（見原審卷第189、191頁），自訴人係列為秘
    書長（DeputySecretaryGeneral）且擔任裁判，與上開代表
    隊名單所列職稱已有不符，另衡酌國際啦啦隊總會（Intern
    ationalFederationofCheerleading,IFC）109年8月25日之
    函文（見原審卷第193頁）亦說明為避免利益衝突，裁判候
    選人不得為參賽隊伍之總教練或教練，被告綜衡上開資料認
    自訴人既不得於2007年世錦賽同時擔任中華代表隊之總教練
    及賽事裁判，又中華啦協向體育署提出之代表隊名單將自訴
    人列為總教練，且編列之經費概算中包含教練之交通及膳食
    等費用，故而推論自訴人涉嫌冒稱為總教練並領取雙份補助
    費用，難謂毫無憑據。
　㈣另關於被告指摘自訴人冒稱2015年至2018年世錦賽中華代表
    隊總教練並領取補助部分，被告先以其國會辦公室109年10
    月13日顯國字第1090000245號函詢教育部體育署，經該署以
    109年10月16日臺教體署全（三）字第1090034460號函檢附1
    04至108年度補助中華啦協案件統計表等情，有前開函文影
    本附卷可考（見原審卷第217至245頁）。是觀諸2015至2018
    年世錦賽中華代表隊名單及教育部體育署補助中華啦協之案
    件統計表，自訴人確實均名列總教練，且教育部體育署各年
    度補助項目中均包含參加國際競賽之教練費、交通費及膳宿
    費，而再參以2019年世錦賽秩序冊中對自訴人之介紹（見原
    審卷第215頁），自訴人確擔任2015至2018年世錦賽之裁判
    ，又為避免利益衝突，世錦賽之裁判候選人不得為參賽隊伍
    之總教練或教練乙情，業如前述，是被告綜衡上開資料認自
    訴人既不得於2015年至2018年世錦賽同時擔任中華代表隊之
    總教練及賽事裁判，又中華啦協向體育署提出上開各年度之
    代表隊名單均將自訴人列為總教練，且教育部體育署補助中
    華啦協之經費項目中包含教練費、交通費及膳食費，故而推
    論自訴人涉嫌冒稱為總教練並領取雙份補助費用，亦難謂毫
    無憑據。再佐以教育部體育署上開函文亦敘明：有關函請本
    署提供2007年世錦賽補助案原始支出憑證一節，依據政府會
    計憑證保管調案及銷毀應行注意事項第7點第3項規定，未便
    提供等語，被告實已盡其職權範圍可及之查證，而非做出明
    知不實之指摘。
　㈤再關於被告指摘自訴人逼迫出賽選手捐出國光獎金部分，觀
    諸中華啦協2015世界賽組訓經費預算表上載有：「預算表二
    ：屬國家隊團體組訓經費，將於選手獲得『國光獎金與獎章』
    時，由選手回饋國光獎金平均分擔此支出項目費用」之文字
    （見原審卷第249頁），且有選手向媒體投書稱不滿賽前被
    中華啦協要求簽署回饋文件、如不簽署就不能參與該賽事乙
    節，則有蘋果新聞網104年12月18日之報導列印畫面存卷可
    考（見原審卷第261至287頁），再參以世錦賽國家代表隊之
    選訓均由中華啦協負責乙情，有中華啦協世錦賽國家代表隊
    初選辦法影本在卷可考（見原審卷第71、73頁），是中華啦
    協與選手間確存有潛在之權力支配關係，選手對於回饋國光
    獎金之要求心生不滿而認係遭迫同意，尚非毫無可能或顯不
    可信，故被告以新聞報導及世錦賽選訓制度為憑據而為此部
    分言論，當無真實惡意。
　㈥是以，被告係對於攸關教育部體育署核發支給補助費用及世
    錦賽選手權益之公共利益事項發表如原裁定附表2、3所示之
    言論，且其憑以為據之資料多係經由教育部體育署函復所供
    ，亦有新聞媒體之報導，其資料來源並無顯然疑慮，又其所
    為言論亦無逸脫此等資料所呈現之內容，而教育部係於被告
    發表如原裁定附表編號2、3所示文字後之109年11月2日方就
    被告前於立法院質詢之事項函復書面報告，堪認被告就此部
    分所發表之言論業經合理查證，且有相當理由確信其所為此
    部分言論內容為真實。自訴意旨固提出2015-ICU世界啦啦隊
    錦標賽中華隊選手聲明書影本，並質疑被告所提之國際啦啦
    隊總會109年8月25日函文之真實性，而認被告未盡合理之查
    證，然起初報導既為匿名投訴，事後該投訴者不願揭露一己
    身分本非無可能，而難認該報導定為虛假，又新聞媒體對於
    報導題材有其蒐集之來源及查證之方法，且亦有對其報導內
    容負責之倫理及義務，是被告依據附有訪談畫面之報導而信
    己所為言論內容為真，尚屬合理。至被告所提之上開國際啦
    啦隊總會函文，以受文者之姓名、職銜、發文者之印章等形
    式觀之，並無顯為虛假之處，自難據自訴人之推測即認該函
    文定為不實，是仍無礙於被告對其言論業經合理查證之認定
    。末審酌被告發表如原裁定附表2、3所示文字之前後脈絡，
    其已敘明「今天我在體育及文化委員會，踢爆中華民國台灣
    競技啦啦隊協會（中華啦協）協助資深幹部涉嫌偽造文書」
    、「長期以來，體育協會壟斷資訊，即使體育改革後，教育
    部體育署仍無法掌握確切的資訊，致使體育協會偽造文書、
    灌人頭、詐欺取財的事件不斷發生，體育署卻毫無作為」、
    「為了杜絕這樣的情況繼續發生，請體育署徹底清查體育協
    會的不法情事，並依照全國性體育團體經費補助辦法第9條
    及行政程序法第127條，徹查詐領補助，依法追回」，足見
    被告發表文章之目的主要在轉述其在立法院質詢時之內容，
    並要求教育部體育署積極詳實進行行政調查，難認其主觀上
    有誹謗之犯意。
　㈦至自訴人雖聲請調查如原裁定附表4所示之證據，以證明如原
    裁定附表4所示之事實，然該等待證事實縱令為真，仍均無
    從證明被告主觀上有加重誹謗之犯意，自無調查之必要。
　㈧綜上所述，本件自訴人所提出之證據及卷內事證，顯不能證
    明被告涉有何自訴人所指之加重誹謗罪嫌，其犯罪嫌疑顯有
    未足，核屬刑事訴訟法第252條第10款之情形，爰依刑事訴
    訟法第326條第3項以裁定駁回本件自訴等語。
三、抗告意旨略以：
　㈠自訴人於110年7月28日刑事準備暨調查證據(二)聲請狀及110
    年7月29日刑事準備(一)狀，追加自訴：「被告於109年11月
    3日收受教育部函覆後，未撤下109年10月19日及109年11月1
    日臉書粉絲團文章及後製聳動標題之質詢影片之不作為，乃
    涉犯刑法第310條第2項」，然原裁定就此追加自訴之犯罪事
    實隻字未提。
　㈡被告於109年10月19日質詢時，教育部長已表示會請體育數盤
    查清楚，然被告不待體育署之調查結果，即於109年10月19
    日、109年11月1日於其臉書紛絲團專頁張貼標題為「啦啦啦
    ，體協弊案又一樁」之文章，通篇以未審先判之文字認定自
    訴人偽造文書，並影射自訴人詐領補助連續五年高達一千萬
    元。其言論已逾立法委員言論免責權之保障範圍，具有誹謗
    之真實惡意，然原裁定僅因被告為立法委員，逕為不利於自
    訴人之裁判，實有不當。
　㈢被告為具有豐富閱歷之執業律師，且為時代力量創黨者之一
    、時代力量前黨主席、現任立法委員，又明知利用質詢、社
    群網站等言論傳播方式，言論之影響力與散布力甚為強大，
    則被告發表言論之前，理應經過善意篩選，負有較一般人更
    高之查證義務。然揆諸被告所提出之全部證據資料，均無法
    證明被告言論所指摘之事實為真，亦難認擁有豐富閱歷之被
    告有相當理由確信其言論所指摘之內容為真實，被告為求選
    舉政績，竟刻意迴避真相，執意傳播不實言論，確有散布不
    實足以毀損他人名譽之事實之惡意。原審不察，遽認被告已
    盡合理查證義務，無誹謗犯意，有認事用法之違誤：
　⒈依被證6即被告質詢時提出之投影片右半部，2019年ICU秩序
    冊介紹自訴人之全文，提到「His coaching experience in
    cludes 15 years as the national team head coach」，
    顯然被告明知ICU秩序冊有介紹自訴人「執教經歷包含擔任1
    5年國家代表隊總教練」，卻仍為了散布指摘「自訴人為了
    領取雙重補助而冒稱總教練」，故意迴避真相。再者，於網
    路上隨手可搜尋取得之自訴人以總教練身分與選手一起上節
    目之影片(網址見本院卷第24頁)，主持人介紹自訴人是2015
    年國家代表隊總教練時，後方選手全無異樣，而上開節目影
    片於第8分18秒至14分處開始撥放代表隊賽前排訓之畫面，
    自訴人全程參與訓練，並在一旁保護選手，選手們與自訴人
    均很熟稔，且稱呼自訴人為教練，此有截圖(見自證30)可證
    。
　⒉依被證1、5、7文件均無記載亦無從推論「自訴人領取體育署
    補助」之事實；且自訴人未擔任108年度之中華代表隊總教
    練，被告取得體育署檢送之104年度至108年度共5個年度補
    助中華啦協案件統計表、代表隊名單，然獨漏提供108年度
    之代表隊名單予原審；又體育署雖曾函覆不便提供原始憑證
    給被告，然被告得函請體育署檢視原始憑證後答覆自訴人有
    無領取補助乙事，卻捨此不為，顯見被告故意迴避真象，未
    盡較高之合理查證義務，即逕自斷言自訴人冒稱總教練並詐
    領體育署補助。
　㈣綜上所述，原裁定確有漏未裁判及認事用法之違誤，請求撤
    銷原裁定發回詳查等語。
四、按為貫徹無罪推定原則，檢察官就被告犯罪事實，應負舉證
    責任，並指出證明之方法，刑事訴訟法第161條第1項定有明
    文。又同法第161條、第163條關於舉證責任與法院調查義務
    之規定，係編列在該法第1編總則第12章「證據」中，原則
    上於自訴程序亦同適用，除其中第161條第2項起訴審查之機
    制、同條第3、4項以裁定駁回起訴之效力，自訴程序已分別
    有第326條第3、4項及第334條之特別規定足資優先適用外，
    關於第161條第1項檢察官應負實質舉證責任之規定，亦於自
    訴程序之自訴人同有適用。而舉證責任之內涵，除應盡提出
    證據之形式舉證責任外，尚負「指出證明之方法」之義務，
    此「指出證明之方法」，應包括指出調查之途徑、與待證事
    實之關聯及證據之證明力等事項。從而，自訴案件既係由自
    訴人取代檢察官之地位，就被告之犯罪事實自行訴追，而刑
    事被告依法並無自證無罪之義務，是關於犯罪構成要件之證
    明，應由自訴人負舉證責任，並指出證明方法。故自訴人就
    被告犯罪事實已為舉證，並指出證明方法（含聲請調查證據
    ）時，則法院就其所提出之證據，已否足使法院合理可疑被
    告犯罪，所指出之證明方法，已否指出調查途徑、與待證事
    實有無關聯性等事項，即應予以審查說明，審查結果如認其
    舉證不足使法院合理可疑被告犯罪，或依其舉證所指出之證
    明方法，無調查可能性，或與待證事實均無關聯，始有依同
    法第326條第3項駁回自訴之餘地。
五、經查：
　㈠本件自訴人主張被告前揭109年10月19日之質詢、同年月日於
    粉絲團專頁之貼文，以及同年11月1日於粉絲團專頁之貼文
    與影片，係未盡查證義務且基於意圖散布於眾之故意所發表
    之不實言論，此言論經網際網路及新聞媒體傳播，足以對自
    訴人之名譽產生損害等情，業經自訴人檢附立法院公報第10
    9卷第72期委員會紀錄、被告質詢呈現之投影片截圖、被告
    臉書粉絲團專頁109年10月19日、109年11月1日之文章截圖
    等證據，證明被告確有上開發言；自訴人亦提出奇摩新聞、
    新頭殼新聞、溏風暴傳媒報導、中華民國台灣競技啦啦隊協
    會（下稱中華啦協）2007、2021年國家代表隊初選辦法、10
    7年選訓委員會名單、104年3月20日啦協行字第1040320001
    號函影本、教育部體育署106年2月6日臺教體署全（三）字
    第1060003949號、107年2月9日臺教體署全（三）字第10700
    00045號、107年9月12日臺教體署全（三）字第1070030413
    號、109年2月25日臺教體署全（三）字第1090004949號函影
    本、中華啦協網頁列印畫面、107及108年度財務報表暨會計
    師查核報告影本、104年中華隊選手聲明書影本、民視新聞
    報導、致教育部體育署說明書影本、中華啦協2015世界賽中
    華隊（競啦）組訓經費預算表影本、被告臉書粉絲團專頁畫
    面截圖、國際啦啦隊總會(International Federation of C
    heerleading,IFC)於2007年9月12日、9月20日、9月27日之
    電子郵件截圖、自訴人於2007年9月20日之電子郵件截圖、
    中華民國啦啦隊總會設立資料影本、黃羽淳擔任中華啦協幹
    部及擔任代表隊教練名單、黃羽淳於2007年11月12日發表之
    文章網頁截圖、在台灣的故事-中華競技啦啦隊世界錦標赛
    台灣代表隊影片截圖、黃羽淳個人網站文章網頁截圖、自訴
    人於2006年推薦黃羽淳之推薦信、2019年2月13日之新聞、
    自由時報2010年5月18日之報導截圖、TVBS看板人物0000000
    0(0/2)影片截圖、教育部體育署104年2月17日臺教體署全（
    三）字第1040005251Z號、104年5月15日臺教體署全（三）
    字第1040013247號、105年3月1日臺教體署全（三）字第105
    0004660號、101年修正之行政院體育委員會輔導全國性民間
    體育活動團體辦理年度工作計畫經費補助項目表、ETtoday
    運動雲及東森新聞報導截圖等，證明被告未盡查證義務，基
    於誹謗故意發表足以毀損自訴人名譽之不實言論。從而，自
    「形式」上觀察，難謂其未提出足以證明所主張犯罪事實存
    在之證據。至該等證據之證明力如何、上開發言是否該當刑
    法第310條第2項之加重誹謗罪，係屬法院實體評價之範疇，
    尚不得執此即謂自訴人所提出之證據顯不足以認定被告有成
    立加重誹謗罪嫌之可能。
　㈡尤其原審認被告發表如原裁定附表2、3之言論，或認被告仍
    應受憲法第73條言論免責權之保障；或認被告綜衡資料難謂
    毫無憑據；或認被告已盡其職權範圍可及之查證而非不實之
    指摘；或認被告以新聞報導及世錦賽選訓制度為憑據無真實
    惡意，均已就案情相關證據進行實質審認被告有無犯罪之主
    觀犯意及有無阻卻違法事由，顯然逸脫起訴門檻審查界限，
    倘不經審理逕為評價論斷，有違刑事訴訟直接審理及言詞審
    理之基本原則甚鉅。
　㈢自訴人另於110年7月29日刑事準備暨調查證據(二)聲請狀，
    聲請：(1)傳訊證人邱雯琪，以此證明自訴人確為經由選訓
    委員會或教練團推舉為中華代表隊總教練並有選訓選手之事
    實；(2)函詢香港商蘋果日報出版發展有限公司臺灣分公司
    ，以證明被證11匿名爆料者非2015年國家代表隊選手(見原
    審卷第323頁)。則自訴人已指出本件犯罪事實之證明方法。
    原審法院就此調查證據之聲請，與自訴事實間之關連性及有
    無調查之必要，未踐行必要之訊問及調查程序，賦予自訴人
    及自訴代理人說明及補正證明方法之機會，亦未於原裁定理
    由中說明自訴人所提之上開證明方法，如何「顯不足以」認
    定被告有成立犯罪之可能，即依刑事訴訟法第343條準用同
    法第161條第2項規定，逕裁定駁回本件自訴，亦有不當。
　㈣另揆諸自訴人出具之110年7月29日刑事準備(一)狀所載：「
    自訴人彙整自訴狀所載之犯罪事實及所犯法條如下：...四
    、被告於109年11月3日收受教育部報告後，未撤下109年10
    月19日及109年11月1日臉書粉絲團文章及後製質詢影片聳動
    標題之不作為，涉犯刑法第310條第2項」(見原審卷第297、
    299頁)，自訴人似已就上開犯罪事實表明追加自訴，此追加
    自訴之合法性，諸如追加部分之犯罪事實與原自訴犯罪事實
    是否無單一性不可分關係，得否依刑事訴訟法第343條準用
    同法第265條第1項追加起訴，追加部分犯罪事實有無逾越告
    訴期間，而依刑事訴訟法第322條不得再行自訴，原審未予
    審究說明。遑論立法委員於其所營社群媒體發表言論，甚至
    未及時更新、更正相關資訊，是否當然為其言論免責範圍所
    及，原裁定理由亦付之闕如。
六、綜上所述，原裁定已就自訴人所提證據方法實質調查審認，
    逕以裁定駁回自訴，適用法律顯有錯誤，自應由本院將原裁
    定予以撤銷，且因事涉當事人之審級利益，爰發回原審另為
    適法處理。
七、據上論斷，依刑事訴訟法第413條，裁定如主文。
中　　華　　民　　國　　110 　年　　11　　月　  17  　日
                  刑事第二十三庭審判長法　官  許永煌
                                      法　官  雷淑雯
                                      法　官  吳定亞
以上正本證明與原本無異。
不得抗告。
                                      書記官  郭侑靜
中　　華　　民　　國　　110 　年　　11　　月　　19　　日